【裁判字號】    89,上易,3028
【裁判日期】    900308
【裁判案由】    恐嚇取財
【裁判全文】
臺灣高等法院臺中分院刑事判決                  八十九年度上易字第三二八號
    上  訴  人
    即  被  告  丙○○
右上訴人因恐嚇取財案件，不服臺灣臺中地方法院八十九年度易字第三一七六號中華
民國八十九年十一月六日第一審判決（起訴案號：臺灣臺中地方法院檢察署八十八年
度偵字第二一九五三號），提起上訴，本院判決如左：
      主  文
原判決撤銷。
丙○○意圖為自己不法之所有，以恐嚇使人將本人之物交付，未遂，處有期徒刑肆月
如易科罰金以佰元折算壹日。
扣案之恐嚇信函草稿張，沒收。
    事      實
一、丙○○向地下錢莊質押機車借貸新台幣（下同）壹萬元，因缺錢贖回機車，竟意
    圖為自己不法之所有，計劃以曾為其看診在臺中縣梧棲鎮○○路開設「崇安診所
    」之醫師乙○○為恐嚇取財之對象，乃於民國（下同）八十八年十月二十六日晚
    上十一時許，在其臺中縣梧棲鎮○村里○○路○段六五四之一號住處，以電腦繕
    打信函載稱：「曾醫師我想你是一位聰明的人，可能你已經知到（係『道』之誤
    ）此封信的目地，最近看你的診所生意不錯，想向你周轉一些跑路費用，我要的
    也不會很多，我要你在十月二十八日下午六時三十分拿著十萬元現金到地圖指示
    的地方，不可報警」，也並於八十八年十月二十七日晚上七時十分許，將該恐嚇
    信函放置在臺中縣梧棲鎮○○路一段九一七之二號旁乙○○所有之車牌號碼Ｈ七
    －六八一六號自用小客車左前門手把上，使乙○○心生畏懼而依丙○○信函所附
    地圖前往臺中縣梧棲鎮○○路一段六五四之一號木材場付款，嗣於八十八年十月
    二十八日晚上八時十五分許，丙○○至上開地點取款時，為警當場查獲未能取得
    款項而未遂，同時扣得丙○○所有供犯罪所用之恐嚇信函草稿三張。
二、案經臺中縣警察局清水分局報請臺灣臺中地方法院檢察署檢察官偵查起訴。
    理      由
一、右揭事實業據被告丙○○於警訊、偵查中、及原審以及本院審理中均坦承不諱，
    核與被害人乙○○於警訊及本院調查時指訴之情節相符，並有照片十張、恐嚇信
    函草稿影本三張、贓物認領保管收據一份附於偵查卷可稽。按被告丙○○向被害
    人乙○○以前開內容之信函恐嚇，已足以使被害人乙○○心生畏懼；又被告丙○
    ○向被害人恐嚇取財十萬元，亦有為自己不法所有之意圖。被告之自白核與事實
    相符，事證明確，其犯行洵堪認定。
二、核被告所為，係犯刑法第三百四十六條第三項、第一項之恐嚇取財未遂罪。被告
    已著手於犯罪行為之實施而不遂，為未遂犯，爰依刑法第二十六條前段之規定減
    輕其刑。原審判決以被告罪證明確予以論罪科刑，固非無見，惟按刑法第四十一
    條第一項於九十年一月十日經總統修正公布為：「犯最重本刑為五年以下有期徒
    刑以下之刑之罪，而受六個月以下有期徒刑或拘役之宣告，因身體、教育、職業
    、家庭之關係或其他正當事由，執行顯有困難者，得以一元以上三元以下折算一
    日，易科罰金。」，於九十年一月十二日生效，依刑法第二條第一項前段之規定
    ，自應適用上開修正後之法律，原審判決未及適用修正後之第四十一條第一項前
    段之規定予以諭知易科罰金之折算標準，尚有未洽。被告上訴主張已知錯，請求
    給予緩刑之宣告，惟因本件被告之犯罪之手段危害社會治安甚大，顯無宣告緩刑
    之理由，惟原審判決既有上開可議之處，自應由本院予以撤銷改判。審酌被告犯
    罪之動機及目的係因向地下錢莊質押機車借貸而缺錢贖回機車，此經原審調閱八
    十八年度訴字第二四六八號案卷查明被告確曾向地下錢莊借貸等情屬實、犯罪之
    手段危害社會治安甚大、其無任何前科紀錄，有臺灣高等法院被告全國前案紀錄
    表及臺灣臺中地方法院檢察署刑案資料查註紀錄表在卷可稽、及其犯後坦承犯行
    ，態度良好，並已得被害人乙○○之諒解等一切情狀，仍量處有期徒刑肆月，且
    依上開修正後之刑法第四十一條第一項前段之規定，諭知易科罰金之折算標準。
    扣案之恐嚇信函草稿三張，係被告所有供犯罪所用之物，此據被告於原審審理時
    供述明確，應依刑法第三十八條第一項第二款之規定宣告沒收。
據上論斷，應依刑事訴訟法第三百六十九條第一項前段、第三百六十四條，刑法第二
條第一項前段、第二十六條前段、第三百四十六條第三項、第一項、修正後第四十一
條第一項前段、第三十八條第一項第二款、罰金罰鍰提高標準條例第一條前段、第二
條，判決如主文。
本案經檢察官甲○○到庭執行職務。
中       華       民       國   九  十    年     三      月    八       日
                                臺灣高等法院臺中分院刑事第三庭
    審判長法  官  方  艤  駐
                                            法  官  劉  連  星
                                            法  官  胡  忠  文
右正本證明與原本無異。
不得上訴。
                                            書記官  粘  銘  環
中       華       民       國   九  十    年     三      月    九       日
附錄論罪科刑法條
附錄論罪科刑法條：
刑法第三百四十六條：
意圖為自己或第三人不法之所有，以恐嚇使人將本人或第三人之物交付者，處六月以
上五年以下有期徒刑，得併科一千元以下罰金。（第一項）前二項之未遂犯罰之。（
第三項）。
                                                                        Ｋ


司法院資訊處製作；財團法人民間司法改革基金會備份。
